【裁判字號】    95,訴,237
【裁判日期】    951124
【裁判案由】    侵權行為損害賠償
【裁判全文】
臺灣花蓮地方法院民事判決               95年度訴字第237號
原      告  陳逸品
訴訟代理人  余道明律師
被      告  甲○○
上列當事人因過失傷害案件，原告提起刑事附帶民事訴訟請求侵
權行為損害賠償，經本院刑事庭裁定（95年度花交簡附民字第10
號）移送前來，本院於民國95年11月6日言詞辯論終結，判決如
下：
    主  文
被告應給付原告新台幣壹拾參萬柒仟捌佰玖拾貳元，及自民國95
年4月25日起至清償日止，按年息百分之五計算之利息。
原告其餘之訴駁回。
訴訟費用由被告負擔百分之五，餘由原告負擔。
本判決原告勝訴部分得假執行；但被告如以新台幣壹拾參萬柒仟
捌佰玖拾貳元為原告預供擔保，得免為假執行。
原告其餘假執行之聲請駁回。
    事 實 及 理 由
壹、兩造爭執要旨：
一、原告起訴主張：被告於民國94年4月19日下午2時30分，駕駛
    車牌號碼U8-6968號自小客車，沿花蓮市○○街由北往南行
    駛，途經花蓮市○○街92號前，未注意車前狀況，因而撞倒
    同方向由原告駕駛車牌號碼HAW-059號重機車，致使原告人
    車倒地，並受有頭部外傷併創傷性蜘蛛膜下腔出血、第四腰
    椎關骨折等傷害，被告自應負損害賠償責任。原告因本件車
    禍所得請求之費用計有：1.醫療費用新台幣（下同）8,583
    元：原告因本件車禍受傷業已支出醫療費用8,583元；2.看
    護費1,937,426元：(1)自車禍後至94年9月15日：共支出127,
    600元；(2)未來須支出之看護費：原告本身體硬朗，日常生
    活皆不須假手他人，惟車禍後連起身皆須假手他人，家屬僅
    得長期僱用外籍看護，依每月實際支出20,722元，以原告本
    件車禍發生時為79歲，平均餘命尚有9.47年計算，扣除中間
    利息，共計1,809,826元；3.精神慰撫金80萬元：原告為退
    休人公務人員，身體硬朗，遭此傷害後，不能行動，意志消
    沉，故請求80萬元慰撫金。為此爰依侵權行為法則提起本訴
    。並聲明：1.被告應給付原告2,746,009元，及自起訴狀繕
    本送達翌日即95年4月25日起至清償日止，按年息百分之五
    計算之利息；2.願供擔保，請准宣告假執行。
二、被告對原告主張之車禍事實及其就車禍之發生有過失乙節不
    爭執，惟辯以：原告就本件車禍之發生亦與有過失，不應全
    由被告負擔，且原告請求看護費及慰撫金之金額過高等語。
    並聲明：1.原告之訴駁回；2.如受不利之判決，願供擔保，
    請准宣告免為假執行。
貳、本件經兩造整理並協議簡化爭點之結果如下：
一、兩造不爭執事實：
  (一)被告於94年4月19日下午2時30分許，駕駛車牌號碼U8-6968
    號自小客車，沿花蓮縣花蓮市○○街由南往北行駛，行經該
    路段92號前，原應注意車前狀況，採取必要之安全措施，而
    依當時情形觀之，又無不能注意之情事，竟疏未注意，致使
    所駕駛之車輛擦撞在其右側由原告所騎乘，亦疏未注意讓後
    方直行車先行，即貿然停車左轉，車牌號碼HAW-059號之重
    型機車，使原告人車倒地，致受有頭部外傷併創傷性蜘蛛膜
    下腔出血、第四腰椎關節面骨折之傷害。
  (二)被告就本件車禍之發生有過失，應負損害賠償責任。
  (三)原告因本件車禍支出醫療費用8,583元。
  (四)原告為大學畢業，花蓮縣政府財政局專員退休，目前無業，
    名下不動產有房屋2間、土地3筆；被告為高職畢業，目前無
    業，名下有房屋3間、土地1筆、田賦3筆。
二、本件爭點：原告請求自車禍後至平均餘命為止之看護費共計
    1,937,426元及慰撫金80萬元，有無理由？
、本院之判斷：
一、原告請求自車禍後至平均餘命為止之看護費共計1,937,426
    元部分：
  (一)原告主張因系爭車禍受傷，自車禍後至94年9月15日共支出
    看護費127,600元，及嗣後至平均餘命止須僱用外籍看護，
    支出看護費1,809,826元等語，固據提出94年4月24日至94年
    9月19日之照顧服務費收據及家庭看護工/家庭幫傭契約為證
    。惟查原告因本件車禍受有頭部外傷併創傷性蜘蛛膜下腔出
    血及第四腰椎節面骨折傷害，於車禍發生日94年4月19日急
    診入院，住加護病房治療，於94年4月22日轉普通病房繼續
    治療，94年5月9日出院；依原告之病情，原告意識清楚，出
    院後應不須專人24小時照顧，但因高齡79歲，因此須一般之
    看護約3個月，所謂一般看護指一天8小時，有財團法人佛教
    慈濟綜合醫院95年10月13日（95）慈醫文字第002612號函及
    所附病情說明書一件附卷可稽。是原告主張自94年4月22日
    即入住普通病房時起至94年5月9日出院時止，有專人24小時
    看護照顧之必要，及自出院後即94年5月10日起至94年8月10
    日止，共三個月期間，有專人8小時看護照顧之必要，並請
    求此段期間所支出之看護費用，應可准許。原告另主張自94
    年8月11日起迄平均餘命時為止，有專人看護照顧之必要，
    並提出照顧服務費收據及家庭看護工契約為證，然原告此段
    期間並無受專人看護照顧之必要乙節，俱如前述，而原告所
    提出之上開收據及契約，僅足證明原告有支出上開款項及僱
    用外籍看護/幫傭之事實，不足作為原告於上開期間有受專
    人看護照顧必要之證據，此外，原告復未舉他證以實其說，
    是原告此部分之主張，洵非有理。
  (二)就原告自94年4月22日起至94年8月10日止所受看護費損失部
    分：
    查原告雖未提出94年4月22日、23日之看護費收據證明該2日
    有聘請專業看護人員看護，惟原告上開2日住院期間有受專
    人24小時看護必要乙節，已如前述，是原告之親屬於上開2
    日住院期間基於親情所為之看護，雖無現實看護費之支出，
    應認被害人受有相當看護費之損害，得向被告請求損害賠償
    。衡諸原告於94年4月24日住院時所支出之看護費每日2千元
    ，有照顧服務費收據1件在卷可按，本院認原告於94年4 月
    22日、23日得請求之看護費以每日2千元計算為適當，是原
    告主張上開2日受有支出看護費之損害4千元，為有理由。又
    原告自94年4月24日至94年5月9日住院期間支出之看護費共
    計29,500元，有照顧服務費收據4件附卷可憑，並為被告在
    庭所不爭執，是原告主張上開期間受有支出看護費之損害共
    計29,500元，為有理由。另查職業看護8小時居家服務費用
    為9百元，有花蓮縣病患家事服務業職業工會病房及居家看
    護服務費用計算方式表一件附卷可稽，是本院認原告於出院
    後3個月內（即94年5月10日至94年8月10日，共93日）以每
    日9百元計算，共計83,700元（計算式：93×900＝83,700）
    ，尚屬適當。則原告看護費損失共計117,200元（4000+2950
    0+83700＝117200），是原告請求被告賠償自94年4月22日起
    至94年8月10日止之看護費損失117,200元，自屬有據，逾此
    範圍之請求，洵非有據，不應准許。
二、原告請求精神慰撫金80萬元部分：
    原告因本件車禍受有上開傷害，其精神上受有痛苦，自不待
    言，則原告得請求被告賠償非財產上之損害，應無疑義。按
    人格權所受侵害及精神痛苦之程度，既無任何客觀標準可資
    為據，即應斟酌雙方身分、地位與加害程度，及其他各種情
    形核定相當之數額（最高法院51年台上字第223號判例參照
    ）。本院審酌兩造前開不爭執之身分、地位、經濟能力、被
    告加害情形、原告所受傷勢及其所受痛苦之程度等一切情狀
    ，認原告請求被告給付精神慰撫金80萬元尚屬過高，應酌減
    為15萬元為適當。逾此部分之請求尚非允當，應予駁回。
三、依上所述，原告因本件車禍得請求被告賠償275,783元（計
    算式：醫療費用8583元+看護費117,200元+慰撫金15萬元＝
    275,783元）。
四、按損害之發生或擴大，被害人與有過失者，法院得減輕賠償
    金額，或免除之，民法第217條第1項定有明文。且此項規定
    之目的，在謀求加害人與被害人間之公平，故在裁判上法院
    得依職權減輕或免除之。查本件原告騎乘車牌號碼HAW-059
    號重型機車，亦疏未注意讓後方直行車先行，即貿然停車左
    轉，致與被告所駕駛自小客車擦撞而肇事，為兩造所不爭執
    （見貳、一、(一)），並經本院95年度交簡上字第26號刑事判
    決認定屬實，此據本院依職權調閱上開刑事卷宗核閱無訛，
    是足認原告就本件車禍之發生，亦與有過失，而有過失相抵
    法則之適用。本院斟酌兩造之前述過失程度，認兩造應各負
    百分之五十之過失責任責任。據此計算，爰依職權酌減為被
    告應賠償原告137,892元（計算式：275783元×50﹪＝137,8
    92元，小數點以下四捨五入）。
四、綜上所述，原告依侵權行為損害賠償之法律關係，請求被告
    賠償137,892元及自起訴狀繕本送達翌日即95年4月25日起至
    清償日止，按年息百分之五計算之利息，為有理由，應予准
    許。逾此部分之請求，即屬無據，應予駁回。
肆、兩造均陳明願供擔保，聲請宣告假執行及免為假執行，就原
    告勝訴部分，係命給付金額未逾50萬元之判決，應依職權宣
    告假執行，併酌定相當擔保金額，准許被告預供擔保得免為
    假執行。至原告敗訴部分，其假執行之聲請即失所附麗，應
    予駁回。
伍、本件事證已臻明確，兩造其餘攻擊防禦方法及證據調查，核
    與判決結果不生影響，爰不予一一審酌論述，併此敘明。
陸、據上論結，本件原告之訴為一部有理由，一部無理由，依民
    事訴訟法第79條、第389條第1項第5款、第392條第2項，判
    決如主文。
中    華    民    國    95    年    11    月    24    日
                臺灣花蓮地方法院民事庭
                    法      官  陳燁真
上列為正本係照原本作成。
如不服本判決，應於送達後20日內，向本院提出上訴狀並表明上
訴理由，如於本判決宣示後送達前提起上訴者，應於判決送達後
20日內補提上訴理由書(須附繕本)。
中    華    民    國    95    年    11    月    24    日
                    法院書記官  唐千惠


司法院資訊處製作；財團法人民間司法改革基金會備份。
